【裁判字號】    99,聲,965
【裁判日期】    990318
【裁判案由】    聲明異議
【裁判全文】
臺灣板橋地方法院刑事裁定               99年度聲字第965號
聲  請  人  甲○○
即  受刑人
送達代收人  梁治律師
上列聲請人即受刑人因重利案件，以臺灣板橋地方法院檢察署檢
察官99年執緝乙字第623 號執行指揮為不當，向本院聲明異議，
本院裁定如下：
    主  文
異議駁回。
    理  由
一、聲明異議意旨略以：聲請人即受刑人甲○○因重利案件，經
    本院以96年度重訴字第33號判處應執行有期徒刑1年2月，嗣
    經臺灣高等法院以97年度上易字第316號（聲明異議狀誤載
    為「上訴」字）判決駁回上訴確定後，再經臺灣高等法院以
    98年度聲字第3656號裁定諭知易科罰金之折算標準，聲請人
    於民國99年2月23日自行到案，並已籌措42萬4千元欲聲請准
    予易科罰金，詎執行檢察官飭令不准易科罰金，並當場收監
    執行，惟聲請人願一次繳清易科罰金，且係親赴該署歸案，
    實無不准易科罰金之理由。此外，聲請人尚有同居人及未成
    年子女待養，因突遭收監執行，使全家生活陷入困境，爰依
    法聲明異議，請求撤銷該不當之執行云云。
二、按受刑人或其法定代理人或配偶以檢察官執行之指揮為不當
    者，得向諭知該裁判之法院聲明異議，刑事訴訟法第484 條
    定有明文。次按犯最重本刑為5年以下有期徒刑以下之刑之
    罪，而受6個月以下有期徒刑或拘役之宣告者，得以新臺幣
    1千元、2千元或3千元折算一日，易科罰金。但易科罰金，
    難收矯正之效或難以維持法秩序者，不在此限，刑法第41條
    第1項亦定有明文。準此，有期徒刑或拘役得易科罰金之案
    件，法院所諭知者，僅係易科罰金之折算標準而已，至於是
    否准予易科罰金，執行檢察官仍有依個案依前開法律規定裁
    量之權能，亦即執行檢察官得考量受刑人如不接受有期徒刑
    或拘役之執行，是否難收矯正之效，或難以維持法秩序，以
    作為其裁量是否准予易科罰金之憑據，非謂受刑人一有身體
    、教育、職業、家庭等諸項事由或暫時無法執行，執行檢察
    官即必然應准予易科罰金。另刑法第41條第1項所謂之「難
    收矯正之效」、「難以維持法秩序」等，均屬不確定法律概
    念，此乃係立法者賦予執行者能依具體個案，考量犯罪特性
    與情節及受刑人個人之特殊事由，據以審酌應否准予易科罰
    金。是以法律賦予執行檢察官此項裁量權，僅在發生裁量瑕
    疵之情況時，法院始有介入審查之必要。
三、經查：
(一)、聲請人甲○○因重利案件，前經本院以96年訴重訴字第33號
    判處應執行有期徒刑1 年2 月，並經臺灣高等法院以97年度
    上易字第316 號判決駁回上訴確定後，再經同院以98年度聲
    字3656號裁定諭知易科罰金之折算標準。嗣聲請人經檢察官
    依法傳喚到案執行，無正當理由未到庭，復經拘提無著，而
    由臺灣板橋地方法院檢察署於97年10月16日發布通緝在案。
    聲請人於99年2 月23日自行到案並聲請易科罰金，惟執行檢
    察官審酌聲請人與其他共同被告所為重利行為，次數及被害
    人甚多，且放款後並共同以恐嚇、毀損之暴力方式討債，計
    有11次之多，如不發監執行難收矯正之效及難以維持法秩序
    ，而不准易科罰金，並當場先以97年執乙字第5871號臨時指
    揮書發監執行後，再於同年月25日以99年度執緝字第623 號
    命令駁回聲請人易科罰金之聲請，並核發99年執緝乙字第62
    3 號正式執行指揮書等情，有上開刑事判決書、裁定、聲請
    易科罰金案件審核表、命令各1 份及執行指揮書2 份在卷可
    稽，並經本院調取上開卷證資料核閱無誤，堪予認定。
(二)、本院審酌聲請人與其他被告共同先乘他人急迫貸以金錢，而
    取得與原本顯不相當之重利後，待借款人無力償還，竟又多
    次與其他被告共同以潑油漆、灑冥紙、以三秒膠灌入大門門
    鎖或張貼紙條等暴力方式恐嚇借款人還款，致使借款人心生
    畏懼，因而執行檢察官認聲請人所處之有期徒刑，如准予易
    科罰金，難收矯正之效，且難以維持法秩序，而駁回聲請人
    易科罰金之聲請，核無不當。
(三)、至聲請人另以其尚有同居人及未成年子女待養為由，請准易
    科罰金。然查聲請人之同居人係66年出生，為成年人，此有
    聲請人提出之戶籍謄本影本在卷可稽，堪認其應有自我照料
    及照顧該未成年子女之能力，且聲請人既已籌措該筆42 萬4
    千元之易科罰金款項，其同居人自可於聲請人服刑期間利用
    該筆款項支付自己及該未成年子女生活所需，故聲請人入監
    服刑，並不至使其全家生活陷入困境。從而，聲請人以其家
    庭因素為由，主張檢察官執行指揮不當而聲明異議，亦屬無
    據。
四、綜上所述，聲請人既有前述倘不執行所宣告之刑，則難收矯
    正之效及難以維持法秩序之情形，且無執行顯有困難之情形
    ，揆諸前揭說明，臺灣板橋地方法院檢察署檢察官所為駁回
    聲請人易科罰金之聲請，即無不當。聲請人以檢察官執行指
    揮之命令不當，聲明異議，為無理由，應予駁回。
據上論斷，應依刑事訴訟法第486 條，裁定如主文。
中    華    民    國    99    年    3     月    18    日
                  刑事第十四庭  法  官  陳昭筠
以上正本證明與原本無異。
如不服本裁定，應於送達後5 日內向本院提出抗告狀。
                                書記官  黃文儀
中    華    民    國    99    年    3     月    19    日

司法院資訊處製作；財團法人民間司法改革基金會備份。
